臺灣高雄地方法院刑事判決　　　　　　　　　　　　 九十一年度訴字第五一三號
　　公　訴　人　臺灣高雄地方法院檢察署檢察官
　　被　　　告　乙○○
　　　　　　　　丁○○
右列被告等因違反著作權法案件，經檢察官提起公訴（九十一年度偵字第五００號）
，本院判決如左：
    主  文
乙○○共同以明知為侵害著作權之物，意圖營利而交付之方法侵害他人之著作權為常
業，處有期徒刑壹年貳月，緩刑肆年。
丁○○共同連續以明知為侵害著作權之物，意圖營利而交付之方法侵害他人之著作權
，處有期徒刑月，如易科罰金，以佰元折算壹日，緩刑年。
扣案如附表所示之盜版音樂光碟片陸拾片、廣告價目表壹張、置錢垃圾桶壹個，均
沒收。
    事  實
一、乙○○明知不詳姓名年籍綽號「阿賢」之成年男子所交付如附表所示之音樂光碟
    片，係未經如附表所示著作財產權人之同意或授權，經他人擅自重製侵害渠等享
    有如附表所示錄音著作財產權之盜版音樂光碟，竟共同基於意圖營利而交付之常
    業犯意聯絡，先於民國九十年十二月二十二日，在高雄市楠梓區南都夜市，復於
    同年十二月二十四日，在高雄縣橋頭鄉○○村○○路一九四號夜市內擺設攤位，
    均由每日營業額中抽取四成之代價，受僱於不詳姓名年籍綽號「阿賢」之成年男
    子，將如附表所示之盜版音樂光碟在前開攤位上，以每片新台幣（下同）一百元
    之價格販賣予不特定之人牟利，並以所得供為生活之資，而以之為常業。丁○○
    明知乙○○所販賣之音樂光碟片，係未經如附表所示著作財產權人之同意或授權
    ，經他人擅自重製侵害渠等享有如附表所示錄音著作財產權之盜版音樂光碟，竟
    與乙○○共同基於意圖營利而交付之概括犯意聯絡，於上揭時地與乙○○共同販
    賣盜版音樂光碟片，嗣於九十年十二月二十四日下午六時十分許，為警在上址當
    場查獲，並扣得盜版音樂光碟六十三片、廣告價目表一張、置錢垃圾桶一個等物
    。
二、案經如附表所示之著作權人訴請高雄市政府警察局楠梓分局報告臺灣高雄地方法
    院檢察署檢察官偵查起訴。
 理  由
一、訊據被告乙○○對於右揭時地受「阿賢」僱用，以自每日營業額中抽取四成之代
    價，為其販賣盜版音樂光碟之事實坦承不諱，惟辯稱：被告丁○○僅是幫其陳列
    ，並未與其一起販賣云云，被告丁○○雖不否認有於上開時地與被告乙○○共同
    陳列盜版音樂光碟片之事實，惟矢口否認有共同意圖營利而交付之事實，辯稱：
    伊僅是下班後，幫被告乙○○陳列而已，並未與其一起販賣云云。然查：扣案盜
    版音樂光碟片確實係如附表所示之著作權人享有著作財產權，而經他人擅自重製
    侵害渠等著作權之物等情，業據告訴人代理人甲○○、丙○○於警訊時指訴明確
    ，並有告訴代理人提出相關著作物公開發表時以通常方法表示著作之正版軟體封
    面六紙、錄音著作權證明書一紙附卷可稽，並有搜索扣押證明筆錄一紙及照片四
    幀在卷可稽，復有如附表所示之盜版音樂光碟片六十三片、廣告價目表一張及置
    錢垃圾桶一個扣案可資佐證。又按刑法上所謂常業犯，係指反覆以同種類之行為
    目的之社會活動之職業性犯罪而言，亦即只需行為人主觀上有以之為業之意思即
    足，至於犯罪之所得、行為之次數，則均非所問，而本件被告乙○○自承當時因
    沒有工作，始受僱「阿賢」販賣盜版音樂光碟，足認被告乙○○確欲以販賣盜版
    音樂光碟片為業，並以所得供為生活之資無疑。另被告丁○○於警訊及偵查中已
    自承有與被告乙○○一起擺攤販賣等情屬實，被告丁○○復自承前後二次均有幫
    被告乙○○陳列盜版音樂光碟片等情屬實，若被告丁○○未與被告乙○○一起販
    賣，為何二次均前往幫其陳列，又為何於第二次販賣時當場為警查獲，是被告二
    人所辯均不足採，事證明確，被告二人犯行洵堪認定。
二、核被告乙○○所為，係犯著作權法第九十四條以犯同法第九十三條第三款之罪為
    常業，亦即係以同法第八十七條第二款之明知為侵害著作權之物，意圖營利而交
    付之方法侵害他人之著作權為常業罪。被告丁○○所為，係違反同法第八十七條
    第二款，應依同法第九十三條第三款論以明知為侵害著作權之物，意圖營利而交
    付之方法侵害他人著作權罪。公訴人認被告丁○○亦係犯明知為侵害著作權之物
    ，以意圖營利而交付之方法侵害他人著作權為常業罪，惟被告丁○○並未受「阿
    賢」之人僱用，且亦未自被告乙○○處獲有報酬等情，亦據被告乙○○供陳在卷
    ，自無從賴此為生，此外亦查無積極證據足以證明被告丁○○有以上開行為為常
    業之意，自不能論以常業犯，惟因其起訴基本事實同一，本院自得變更此部分起
    訴法條而為審判，附此說明。又被告乙○○與不詳姓名年籍綽號「阿賢」之成年
    男子間，被告乙○○與被告丁○○間就上開犯行，分別有犯意之聯絡及行為之分
    擔，均為共同正犯。再被告丁○○先後二次犯行，時間緊接，手法相同，所犯犯
    罪構成要件同一，顯係基於概括犯意為之，為連續犯，應論以一罪。再被告二人
    其共同以一意圖營利並交付前揭盜版音樂光碟片之行為，同時侵害前揭告訴人不
    同之錄音著作財產權，觸犯構成要件相同之罪名，為同種想像競合犯，應依刑法
    第五十五條規定，從一重處斷。爰審酌被告二人為一己私利，不知對他人之智慧
    財產權予以尊重，違反國際上普遍強調保護智慧財產權以期發揚人類精神創作之
    潮流，本應予重罰，惟念其僅因一時貪念而罹刑典，且犯後坦承部分犯行，販賣
    期間非長，對告訴人所造成之損害尚輕等一切情狀，分別量處如主文所示之刑，
    被告丁○○部分，併諭知易科罰金之折算標準。又查被告二人前均未曾受有期徒
    刑以上刑之宣告，有臺灣高雄地方法院檢察署刑案資料查註紀錄表及臺灣高等法
    院被告全國前案紀錄表各一份在卷可參，其因貪慾圖利，短於思慮，致觸犯刑罰
    規定，經此偵審及論罪科刑教訓，均當知所警惕，信無再犯之虞，本院認所宣告
    之刑以暫不執行為適當，爰併諭知被告乙○○緩刑四年，被告丁○○緩刑三年，
    以啟自新。至扣案之盜版音樂光碟片六十三片、廣告價目表一張及置錢垃圾桶一
    個，係共犯不詳姓名年籍綽號「阿賢」之成年男子所有，且係供渠等共同犯罪所
    用之物，業經被告乙○○供明在卷，基於共同犯罪行為應由共犯各負全部責任之
    理論，應依刑法第三十八條第一項第二款規定，併予宣告沒收。
據上論斷，應依刑事訴訟法第二百九十九條第一項前段、第三百條，著作權法第九十
四條、第九十三條第三款、第八十七條第二款，刑法第十一條前段、第二十八條、第
五十六條、第五十五條、第四十一條第一項、第七十四條第一款、第三十八條第一項
第二款，罰金罰鍰提高標準條例第二條，判決如主文。
中      華      民      國    九十一    年      三      月    二十一    日
                                  臺灣高雄地方法院刑事第二庭
                                      法  官  高  榮  宏
右正本證明與原本無異。
如不服本判決，應於判決送達後十日內，向本院提出上訴狀。
                                      書記官  邱  秋  珍
中      華      民      國    九十一    年      三      月    二十一    日
附表：
┌──┬─────────┬───┬─────┬────────────┐
│編號│ 盜 版 音 樂 光 碟│片  數│被侵害歌曲│   著   作   權   人    │
├──┼─────────┼───┼─────┼────────────┤
│一  │周華健  忘憂草  等│十    │忘憂草    │滾石國際音樂股份有限公司│
├──┼─────────┼───┼─────┼────────────┤
│二  │張學友  熱  等    │十二  │算命      │上華國際企業股份有限公司│
├──┼─────────┼───┼─────┼────────────┤
│三  │蔡健雅  默契  等  │十一  │默契      │環球國際唱片股份有限公司│
├──┼─────────┼───┼─────┼────────────┤
│四  │劉虹嬅  好好愛我等│十三  │不平凡    │科藝百代股份有限公司    │
├──┼─────────┼───┼─────┼────────────┤
│五  │伍佰  夢的河流等  │十四  │路   │魔岩唱片股份有限公司    │
├──┼─────────┼───┼─────┼────────────┤
│六  │廣告大樂門２  等  │三    │握緊妳的手│新點子音樂限公司        │
├──┴─────────┴───┴─────┴────────────┤
│合計六十三片                                                          │
└───────────────────────────────────┘
附錄本判決論罪科刑法條全文：
著作權法第九十四條：
以犯第九十一條、第九十二條或第九十三條之罪為常業者，處一年以上七年以下有期
徒刑，得併科新台幣四十五萬元以下罰金。
著作權法第九十三條第三款：
有下列情形之一者，處二年以下有期徒刑，得併科新台幣十萬元以下罰金︰
三  以第八十七條各款方法之一侵害他人之著作權者。
著作權法第八十七條第二款：
有下列情形之一者，除本法另有規定外，視為侵害著作權或製版權︰
二  明知為侵害著作權或製版權之物而散布或意圖散布而陳列或持有或意圖營利而交
    付者。
